【裁判字號】    97,交聲,367
【裁判日期】    970226
【裁判案由】    違反道路交通管理處罰條例聲明異議
【裁判全文】
臺灣臺北地方法院交通事件裁定         97年度交聲字第367號
原處分機關  臺北市交通事件裁決所
受處分人    甲○○
上列異議人即受處分人因違反道路交通管理處罰條例案件，對於
臺北市交通事件裁決所於中華民國96年11月6 日所為之處分（原
處分案號：北市裁四字第裁22—BO0000000 號），聲明異議，本
院裁定如下：
    主  文
異議駁回。
    理  由
一、按汽車駕駛人，爭道行駛而在多車道不依規定駕車者，處新
    臺幣（下同）600 元以上1,800 元以下罰鍰，並記違規點數
    1 點，道路交通管理處罰條例第45條第4 款、第63條第1 項
    第1 款，分別定有明文。又按車種專用車道標線，用以指示
    僅限於某車種行駛之專用車道，其他車種及行人不得進入，
    道路交通標誌標線號誌設置規則第174 條第1 項亦定有明文
    。
二、本件異議人即受處分人甲○○於民國96年8 月20日下午3 時
    55分許，駕駛車號ＺＬ－8612號自用小客車行經高雄市○○
    ○路地下道時，因行駛機慢車專用道，為高雄市政府警察局
    交通警察大隊員警攔停，以其有違反道路交通管理處罰條例
    第45條第4 款之違規行為，當場掣發高市警交字第BO000000
    0 號舉發違反道路交通管理事件通知單交付受處分人。受處
    分人於舉發通知單上所載應到案日期即96年9 月5 日後，始
    向原處分機關提出申訴，經原處分機關函請舉發單位調查結
    果，仍認受處分人有上開違規行為，原處分機關乃依道路交
    通管理處罰條例第45條第4 款、第63條第1 項及違反道路交
    通管理事件統一裁罰基準表等規定，於96年11月6 日以北市
    裁四字第裁22─BO0000000 號裁決書裁處受處分人罰鍰1,80
    0 元，並記違規點數1 點。
三、聲明異議意旨略以：案發當日聲請人依以往習慣於華夏路右
    轉地下道前往左營，被警察攔停後，始發覺該地下道現今僅
    開放摩托車通行，聲請人心想自己沒注意被罰也是應該，收
    到警察所開的單子後，即等待通知繳交罰款，不料收到單子
    後卻是雙倍罰鍰，且記違規點數1 點，若當時警察能多所提
    醒，告知其注意繳納以免逾期，聲請人亦不會有此疏忽。又
    高雄市政府將往日汽車可通行之地下道突兀地改為汽車不可
    通行，亦不妥當，聲請人移居臺北後，如何得知該地下道通
    行之限制有所改變？云云。
四、受處分人固不否認其於前揭時、地有駕駛上開汽車違規行駛
    機慢車道之事實，惟辯稱：收到警察所開的單子後，即等待
    通知繳交罰款，但因員警未提醒通知受處分人注意繳納，致
    其逾期被科處雙倍罰鍰云云。經查：
（一）受處分人於96年8 月20日下午3 時55分許，駕駛上開車號
      之自小客車行經高雄市○○○路地下道，因違規行駛機慢
      車專用車道而為警攔停製單舉發之事實，為受處分人所坦
      承不諱，並有臺北市政府交通事件裁決所97年1 月7 日北
      市裁三字第09643830300 號函及所附資料在卷可稽（見本
      院卷第8 頁），是受處分人確實有在多車道不依規定駕車
      之違規行為洵堪認定，故本件事證明確，應依法論科。
（二）受處分人雖辯稱：收到警察所開的單子後，即等待通知繳
      交罰款，但因員警未提醒或通知受處分人注意繳納，致其
      逾期被科處雙倍罰鍰云云。惟查，舉發單位於攔停舉發時
      ，已依據違反道路交通管理事件統一裁罰基準及處理細則
      第11條第1 項第1 款規定，於舉發違反道路交通管理事件
      通知單上填記駕駛人足資辨識之人別資料，並當場交付受
      處分人簽名收受，而無郵寄情形，有高雄市政府警察局96
      年12月19日高市警交三字第0960073106號函及高市警交字
      第BO0000000 號舉發通知單移送聯存查影本各1 紙在卷足
      憑（見本院卷第6 頁、第10頁），且該舉發通知單之收受
      通知聯者簽章欄上確載有受處分人之簽名，受處分人對此
      簽名之真實性亦未予爭執，並在聲明異議狀中自承有收受
      該通知單之事實（見本院卷第4 頁），是該通知單既已交
      付受處分人，則受處分人當應自行詳閱通知單上之記載，
      豈能要求舉發員警為額外之提醒或通知，是受處分人之上
      開辯詞，顯係對違反道路交通管理事件之舉發處理流程有
      所誤認，故受處分人以上開之詞置辯，不足作為本件免罰
      之依據。
（三）次按違反道路交通管理事件者，自應於收受舉發通知單後
      ，於其上所載之應到案日期前，向應到案處所提出申訴或
      陳述，或於期限內繳納罰鍰或到案聽候裁決，若逾越應到
      案日期一定期限以上繳納罰鍰，或逕行裁決處罰者，原處
      分機關應依道路交通管理處罰條例及違反道路交通管理事
      件統一裁罰基準表（下稱裁罰基準表）之規定，科處一定
      之罰責。經查，本件受處分人於96年12月5 日始向原處分
      機關提出交通違規案件之陳述，有蓋用於該陳述書上之收
      案日期章戳1 枚附卷可憑（見本院卷第11頁），其於提出
      上開陳述之時，顯已逾越舉發通知單上所載應到案日期即
      96年9 月5 日達60日以上，是原處分機關衡酌受處分人之
      違規情形，而依道路交通管理處罰條例及上開裁罰基準表
      之規定，科處受處分人罰鍰1,800 元，並記違規點數1 點
      ，依法自屬有據，進而受處分人所辯稱：未受通知且已表
      明願受罰之意，不應雙倍罰鍰云云，依上開規定及說明，
      亦顯於法無據，不足為採。
（四）再者，受處分人次辯稱：其移居臺北後偶至高雄，並無法
      得知高雄市政府已改變地下道通行之限制云云。經查，受
      處分人為領有駕駛執照之駕駛人，無論其是否如其所辯，
      於移居臺北後僅偶至高雄市，本均應注意道路上標誌之指
      示，按規定之車種專用車道標線駕車行駛，縱該路段曾經
      高雄市政府改變通行之限制，但受處分人仍不得未按規定
      而駕駛上開汽車行駛機慢車專用車道，是受處分人以上開
      情詞置辯，顯係卸責之詞，尚難採信。
（五）綜上所述，受處分人為汽車駕駛人，確有於上揭時、地在
      多車道不依規定駕車之違規行為。從而，原處分機關依道
      路交通管理處罰條例第45條第4 款、第63條第1 項及違反
      道路交通管理事件統一裁罰基準表等規定，裁處受處分人
      罰鍰1,800 元，並記違規點數1 點，與法並無違誤，是本
      件受處分人之異議為無理由，應予駁回。
四、據上論斷，應依道路交通案件處理辦法第19條，裁定如主文
    。
中    華    民    國    97    年      2    月    26   日
                  交通法庭    法  官  葉力旗
上正本證明與原本無異。
如不服本裁定，應於裁定送達後5日內向本院提出抗告狀。
                              書記官   林碧華
中    華    民    國    97    年      2    月    26   日


司法院資訊處製作；財團法人民間司法改革基金會備份。
